【裁判字號】    88,訴,487
【裁判日期】    890322
【裁判案由】    懲治盜匪條例等
【裁判全文】
臺灣新竹地方法院刑事判決                        八十八年度訴字第四八七號
    公  訴  人  臺灣新竹地方法院檢察署檢察官
    被      告  乙○○
右列被告因懲治盜匪條例等案件，經檢察官提起公訴（八十八年度偵字第六八二八、
六九００號），本院判決如左：
    主      文
乙○○共同連續意圖為自己不法之所有，預備以強暴、脅迫至使不能抗拒，而取他人
之物，處有期徒刑月，如易科罰金，以佰元折算壹日。
    事      實
乙○○與甲○○（業據本院同案審結，現上訴臺灣高等法院審理中）意圖為自己不法
之所有，共同基於預備強盜之概括犯意聯絡，於民國八十八年五、六月間某日凌晨四
、五時許，由乙○○騎乘機車搭載甲○○，均在臺北縣土城市某不詳處所找尋目標，
先後二次均預備由乙○○騎乘機車把風接應，甲○○則於選定強盜目標後，再持其所
有之機車大鎖以強暴、脅迫之手段至使被選定之目標無法抗拒，而強取他人之財物，
然均因被選定目標者均先一步進入屋內，乃均未及著手強盜即作罷。嗣甲○○於八十
八年九月九日下午一時三十分許，在高雄縣大寮鄉○○路五八巷一號九為警查獲，其
乃經警循線於翌日凌晨查獲。案經內政部警政署刑事警察局移送臺灣新竹地方法院檢
察署檢察官偵查起訴。
    理      由
一、訊據被告乙○○矢口否認有預備強盜犯行，辯稱：係同案被告甲○○於前開時、
    地預備強盜，當時伊騎乘機車搭載同案被告甲○○，並由同案被告甲○○自行攜
    帶機車大鎖，伊有勸同案被告甲○○不要強盜，伊未參與云云。然查：右揭事實
    業據被告乙○○於偵查中及本院調查時供述明確（參八十八年度偵字第六八二八
    號偵查卷之八十八年九月十日檢察官偵訊筆錄即偵查卷第９０－９１頁，本院八
    十八年十二月一日訊問筆錄），核與共犯即被告甲○○於偵查中供述之情節互核
    屬實無訛（參八十八年度偵字第六八二八號偵查卷之八十八年九月十日檢察官偵
    訊筆錄即偵查卷第９１頁），足見被告乙○○前開所為自白，確與事實相符。至
    其前開所辯，顯係事後意圖卸責之詞，不足採信。綜上，事證已臻明確，被告乙
    ○○犯行洵堪認定。
二、核被告乙○○所為係犯刑法第三百二十八條第五項之預備強盜罪。其與共犯即同
    案被告甲○○就前開犯行有共同之犯意聯絡及行為之分擔，均為共同正犯。又被
    告乙○○先後二次所為預備強盜犯行，時間緊接、手法相同、所犯又係犯罪構成
    要件相同之罪名，顯係基於概括之犯意為之，應以連續犯之規定論以一罪，並依
    法加重其刑。第按，懲治盜匪條例係於三十三年四月八日由國民政府所公布施行
    ，且原條例第十條明文規定：本條例施行期間定為一年，必要時得以命令延長之
    。衡諸立法意旨，應係著眼當時情勢混亂，為迅收遏止盜風之效，故制定該條例
    ，惟因其有時代之歷史背景，且率多為法定本刑為死刑之嚴酷刑罰，侵害人民之
    權益過鉅，因之明定一年之施行期間，以便每年檢討該條例施行之必要性，此觀
    該條例自三十四年四月二十六日起至四十六年四月一日止，每年均由國民政府或
    總統以命令展限一年可證（惟該條例已因屆期未延長而失效，詳如後述）。揆諸
    前揭說明，該條例既已明定施行期間為一年，則除有延長之必要，且於有效施行
    期間內已以命令延長施行期間，否則該條例即應於施行期滿時失效，此乃事理所
    當然。據此，該條例原第十條明定施行期間為一年，則該條例倘有延長之必要，
    即須於三十四年四月八日前以命令延長之。然查，當時國民政府乃遲至三十四年
    四月二十六日始以命令：「自期滿之日，展限一年」（參見國民政府公報，渝字
    第七七四號）。從而，當時之國民政府乃於該條例所定施行期間期滿後始以命令
    溯及自期滿之日延長，當然無法使已逾施行期限之該條例溯及既往重新再發生施
    行之效力。又最高法院八十八年度台上字第五五三三號裁判雖謂：懲治盜匪條例
    係經立法院於四十六年六月五日循立法程序修正公布施行之法律．．．考其刪除
    第十條之立法本意，係為期遏止盜風，改善治安，而認本條例第一條至第七條及
    原第九條（修正後為第八條）均仍有施行之必要，因將本條例改為經久施行之常
    態性刑事特別法，並重新調整條次，形式上雖稱為修正，實質上已具重新全部立
    法之性質，自屬現行有效施行之法律等語。然中華民國憲法係於三十六年一月一
    日由國民政府公布，至同年十二月二十五日施行（按即在上開條例施行後），其
    後雖由總統於四十六年六月五日「修正」公布「茲將懲治盜罪條例第八條及第十
    條條文予以刪除，其原第九條改為第八條，第十一條改為第九條」（參見總統府
    公報第八一六號），顯然當時應係未發現上開疑義，故前開修正程序乃是將已逾
    施行期間而失效之該條例誤認為仍屬有效施行之法律，而予以部分「修正」（故
    此修正亦當然不發生修正之效力）。又前開修正程序終究亦未將該條例全部之條
    文（包括第一條至第七條）依法定三讀程序重新制定（即未依「立法」之程序制
    定），自無所謂「實質上已具重新全部立法之性質」可言，故該條例非但不因此
    修正程序而起死回生，衡情即連「修正」之程序亦因該條例已失效而無從修正。
    綜上，懲治盜匪條例既已於三十四年四月七日施行期滿，且於施行期滿前並未經
    命令延長，即應於施行期滿時當然失效，自非屬現行仍有效施行之法律。據此，
    公訴人就被告乙○○所犯預備強盜犯行，乃援引懲治盜匪罪條例第五條第一項第
    一款、第三項之規定，自有未恰，合予敘明。爰審酌被告乙○○所犯預備強盜犯
    行，有嚴重危害社會治安之虞，犯罪手段、情節非輕，原應從量刑，惟念其前此
    尚無何刑事前科紀錄，有台灣高等法院被告全國前案紀錄表附卷足稽，且犯罪後
    曾坦承犯行等一切情狀，酌予量處如主文所示之刑，並諭知易科罰金之折算標準
    。另共犯即同案被告甲○○所有預備犯強盜罪所用之機車大鎖一個，並非違禁物
，亦未扣案，且共犯即同案被告甲○○亦曾供稱曾使用過之機車大鎖業已丟棄，
    顯然該預備犯強盜罪所用之機車大鎖一個業已滅失，爰不另為沒收之諭知。
據上論斷，應依刑事訴訟法第二百九十九條第一項前段，刑法第二十八條、第五十六
條、第三百二十八條第五項、第四十一條，罰金罰鍰提高標準條例第一條前段、第二
條，判決如主文。
本案經檢察官林李嘉到庭執行職務。
中      華      民      國    八十九    年      十一    月    二十二    日
                              臺灣新竹地方法院刑事第一庭
                                  法  官      汪  銘  欽
右正本證明與原本無異。
如不服本判決，應於判決送達後十日內向本院提出上訴狀( 應附繕本 )，上訴於
臺灣高等法院。
                                    書記官    吳  鈺  敏
中      華      民      國    八十九    年      十一    月    二十二    日
附錄本案論罰科刑法條全文：
刑法第三百二十八條第五項：
預備犯強盜罪者，處一年以下有期徒刑、拘役或三百元以下罰金。


司法院資訊處製作；財團法人民間司法改革基金會備份。
